【裁判字號】    89,交易,38
【裁判日期】    891031
【裁判案由】    業務過失傷害
【裁判全文】
臺灣基隆地方法院刑事判決                          八十九年度交易字第三八號
    公  訴  人  臺灣基隆地方法院檢察署檢察官
    被      告  乙○○
                甲○○
    右  一  人
    選任辯護人  簡維能
右列被告因業務過失傷害案件，經檢察官提起公訴（八十九年度偵字第五八五號），
本院判決如左︰
    主  文
乙○○、甲○○均無罪。
    理  由
一、公訴意旨略以：被告乙○○係瑞順汽車貨運有限公司之司機，被告甲○○係吉雄
    通運有限公司之司機，均係職業大貨車駕駛員，為從事駕駛業務之人，二人均明
    知任何人不得利用道路放置拖車、貨櫃或動力機械，且停於路邊之車輛，在夜間
    無燈光設備或照明不清之道路，均應顯示停車燈或反光標識，而依當時之情形，
    並無不能注意之情事，竟疏於注意，於民國（下同）八十八年四月十一日凌晨，
    分別將其所駕駛之車號ＧＭ--Ｏ四三號營業大貨車及ＫＡ--八二Ｏ號貨櫃曳引車
    ，停放在基隆市○○路八堵隧道前照明不清之路邊，又未依規定顯示停車燈或反
    光標識，以致於同日凌晨三時四十分許，有王俊棋亦疏於注意，於酒後駕駛車號
    ＥＲ--八三五一號自用小客車，自基隆市○○路往八堵方向行駛，行經八堵隧道
    前，不慎連續擦撞ＧＭ--Ｏ四三號營業大貨車及ＫＡ--八二Ｏ號貨櫃曳引車，致
    王俊棋因此受有頭部外傷合併凹陷性頭骨骨折等重傷，並因此癱瘓成植物人，後
    經台灣士林地方法院以王俊棋已無行為能力，宣告王俊棋為禁治產人，因認被告
    乙○○、甲○○均涉犯刑法第二百八十四條第二項後段之業務過失致重傷害罪嫌
    。
二、按犯罪事實應依證據認定之，無證據不得推定其犯罪事實，刑事訴訟法第一百五
    十四條定有明文。本件公訴人認被告二人均涉犯刑法第二百八十四條第二項後段
    之業務過失致重傷害罪嫌，係以被告二人均違反道路交通安全規則第一百十二條
    第一項第十三款「停於路邊之車輛，遇晝晦、風沙、雨雪、霧靄時，或在夜間無
    燈光設備或照明不清之道路，均應顯示停車燈光或反光標識。」之規定及同規則
    第一百四十條第四款「任何人不得有左列行為：‧‧‧四、利用道路放置拖車、
    貨櫃或動力機械。」之規定，分別將ＧＭ--Ｏ四三號營業大貨車及ＫＡ--八二Ｏ
    號貨櫃曳引車停放在基隆市○○路八堵隧道前照明不清之路邊，又未依規定顯示
    停車燈或反光標識，致遭被害人王俊棋駕車撞及為主要論據，固非無見，惟訊據
    被告乙○○、甲○○，均堅決否認有公訴人所指之業務過失致重傷害犯行，辯稱
    ：渠等停車位置係在道路邊線外，並未佔用被害人王俊棋所行駛之車道，且該處
    有路燈照明設備，亦非照明不清之路邊，渠等停車並未違反道路交通安全規則之
    規定，本件係被害人王俊棋酒後駕車衝出車道撞及渠等所停放之車輛，渠等並無
    過失等語。
三、經查：被告二人停車位置係於八堵隧道口前方道路邊線外之路旁（南榮路往七堵
    方向），該路段未設有禁止停車標誌或標線，並設有路燈照明設備，且配合八堵
    隧道內之燈光照明，非屬「在夜間無燈光設備或照明不清之道路」，有道路交通
    事故調查報告表一份及現場照片十張在卷可稽，是被告乙○○將ＧＭ--Ｏ四三號
    營業大貨車停放於該處路面邊線外約Ｏ‧八公尺處，被告甲○○將ＫＡ--八二Ｏ
    號貨櫃曳引車停放於該處路面邊線外約Ｏ‧三公尺處，雖均未顯示停車燈光或反
    光標識，然因該處燈光照明度充足，被告二人應無違反道路交通安全規則第一百
    十二條第一項第十三款「停於路邊之車輛，遇晝晦、風沙、雨雪、霧靄時，或在
    夜間無燈光設備或照明不清之道路，均應顯示停車燈光或反光標識。」規定之情
    事，惟被告甲○○未將ＫＡ--八二Ｏ號貨櫃曳引車停放至指定場所，任意停放路
    邊，顯有違反道路交通安全規則第一百四十條第四款「不得利用道路放置拖車」
    之違規行為。本件確認過被告二人之交通違規責任後，茲應審究者係被告二人之
    停車行為是否該當因過失致被害人王俊棋受有重傷害之刑事責任？查，本件車禍
    發生之際被告二人均未在場，而被害人王俊棋因車禍受傷後已呈植物人狀態，無
    法說明車禍原因及發生經過，惟由承辦員警至現場測繪之事故現場圖及現場照片
    內容觀之，本件應係被害人王俊棋駕駛ＥＲ--八三五一號自用小客車行經事故地
    點無故衝出車道線外，側撞被告乙○○所停放之ＧＭ--Ｏ四三號營業大貨車左前
    方車頭部位，再彈撞被告甲○○所停放之ＫＡ--八二Ｏ號貨櫃曳引車後板架部位
    以致受傷，而依該路段係平坦直路、道路標線清晰、路面無缺陷、無障礙物、視
    距良好等客觀情況判斷，一般駕駛人應不致於衝出車道線外側撞停放於路面邊線
    外之車輛，是本件車禍事故應出於被害人王俊棋之過失所致，被告二人並無過失
    責任，另本件經送請台灣省基宜區車輛行車事故鑑定委員會鑑定及台灣省車輛行
    車事故覆議鑑定委員會覆議結果，均同此認定，有鑑定意見書二份在卷可稽，此
    外復查無其他積極證據足證被告二人有業務過失致重傷害犯行，本件既不能證明
    被告二人犯罪，應依法諭知無罪之判決。
據上論斷，應依刑事訴訟法第三百零一條第一項，判決如主文。
中      華      民      國    八十九    年      十      月    三十一    日
                                    臺灣基隆地方法院交通法庭
                                        法  官  蔡佳玲
得上訴。


司法院資訊處製作；財團法人民間司法改革基金會備份。
